【裁判字號】    98,訴,549
【裁判日期】    980403
【裁判案由】    毒品危害防制條例
【裁判全文】
臺灣臺中地方法院刑事判決               98年度訴字第549號
公  訴  人  臺灣臺中地方法院檢察署檢察官
被      告  甲○○
上列被告因違反毒品危害防制條例案件，經檢察官提起公訴（97
年度偵字第4789號），被告於準備程序中就被訴事實為有罪之陳
述，本院合議庭裁定由受命法官以簡式審判程序審理，判決如下
：
    主    文
甲○○施用第一級毒品，累犯，處有期徒刑柒月；又施用第一級
毒品，累犯，處有期徒刑柒月；又施用第二級毒品，累犯，處有
期徒刑肆月。扣案之吸食器壹個沒收。應執行有期徒刑壹年壹月
。扣案之吸食器壹個沒收。
    犯罪事實及理由
一、本案犯罪事實：
    甲○○分別於民國87年、88年間，因毒品案件，經觀察、勒
    戒後，認無繼續施用毒品之傾向，並由臺灣臺中地方法院檢
    察署檢察官於87年7 月17日及88年11月24日，以87年度毒偵
    字第12122 號、88年度毒偵緝字第1375號為不起訴處分確定
    。復於前開觀察、勒戒執行完畢後5 年內之89年間，因施用
    第二級毒品案件，經本院以89年度易字第1166號判決，判處
    有期徒刑9 月，經臺灣高等法院臺中分院駁回上訴確定。又
    因施用第一級毒品案件，經本院以90年度訴字第614 號判決
    有期徒刑7 月確定，2 案合併定應執行刑為有期徒刑1 年2
    月。後因竊盜、贓物案件，經本院以89年度易字第328 號判
    決有期徒刑8 月、7 月，經臺灣高等法院臺中分院駁回上訴
    確定。再與上開施用毒品案件合併定應執行刑為有期徒刑2
    年4 月。又因施用第一、二級毒品，由臺灣臺中地方法院檢
    察官提起公訴，經本院以90年度訴字第3015號判決有期徒刑
    10月、7 月確定。再因偽證案件，經本院以93年度訴字第17
    1 號判決有期徒刑1 年，經臺灣高等法院臺中分院駁回上訴
    確定。前開毒品及偽證案件與上開有期徒刑2 年4 月接續執
    行，甫於95年5 月2 日假釋出監，並於96年1 月23日因保護
    管束期間期滿，視為執行完畢。詎仍不知悔改，(一)復基於施
    用第二級毒品甲基安非他命之犯意，於97年3 月4 日上午6
    時35分許採尿時回溯96小時內，在其臺中縣某友人家裡，以
    將第二級毒品甲基安非他命放入玻璃器內燃燒，再吸入氣體
    之方式，施用第二級毒品甲基安非他命1 次。嗣於97年3 月
    4 日凌晨1 時40分許，在臺中市○○區○○路3 段與陜西路
    口為警查獲，並扣得吸食器1 個，經警採其尿液送驗，結果
    呈甲基安非他命陽性反應。(二)再分別基於施用第一、二級毒
    品之犯意，分別於97年4 月2 日18時15分許採尿時回溯96小
    時內，在臺中縣豐原市○○路347 號其友人租屋處，以將第
    一級毒品海洛因摻入香煙內吸用之方式，施用第一級毒品海
    洛因1 次；及將第二級毒品甲基安非他命放入玻璃器內燃燒
    ，再吸入氣體之方式，另施用第二級毒品甲基安非他命1 次
    。嗣於97年4 月2 日14時30分許，為警持搜索票，在上開地
    點查獲，經帶回警局調查並採其尿液送驗，結果呈嗎啡及甲
    基安非他命呈陽性反應，因而查悉上情。
二、本案證據：
(一)、被告於本院之自白。
(二)、中山醫學大學附設醫院檢驗科藥物檢測中心尿液檢驗報告2
    紙、委託鑑驗尿液與真實姓名對照表2紙。
(三)、現場圖、現場照片6 幀、扣押物品清單、扣押物照片及吸食
    器1 個扣案可佐。
三、按施用第一、二級毒品為犯罪行為，毒品危害防制條例第10
    條定有處罰明文。故施用第一、二級毒品者，依前揭規定本
    應科以刑罰。惟基於刑事政策，對合於一定條件之施用者，
    則依同條例第20條、第23條之規定，施以觀察、勒戒及強制
    戒治之保安處分。又毒品危害防制條例於92年7 月9 日修正
    公布，自93年1 月9 日施行，其中第20條、第23條將施用毒
    品之刑事處遇程序，區分為「初犯」及「5 年內再犯」、「
    5 年後再犯」。依其立法理由之說明：「初犯」，經觀察、
    勒戒或強制戒治後，應為不起訴處分或不付審理之裁定；經
    觀察、勒戒或強制戒治執行完畢釋放後，「5 年內再犯」者
    ，因其再犯率甚高，原實施之觀察、勒戒及強制戒治既已無
    法收其實效，爰依法追訴或裁定交付審理。至於經觀察、勒
    戒或強制戒治執行完畢釋放後，「5 年後再犯」者，前所實
    施之觀察、勒戒或強制戒治已足以遮斷其施用毒品之毒癮，
    為期自新及協助其斷除毒癮，仍適用「初犯」規定，先經觀
    察、勒戒或強制戒治之程序。從而依修正後之規定，僅限於
    「初犯」及「5 年後再犯」二種情形，始應先經觀察、勒戒
    或強制戒治程序。倘被告於5 年內已再犯，經依法追訴處罰
    ，縱其第3 次（或第3 次以上）再度施用毒品之時間，在初
    犯經觀察、勒戒或強制戒治執行完畢釋放5 年以後，已不合
    於「5 年後再犯」之規定，且因已於「5 年內再犯」，顯見
    其再犯率甚高，原實施觀察、勒戒或強制戒治，已無法收其
    實效，即應依該條例第10條處罰（最高法院97年度第5 次刑
    事庭會議決議參照）。是被告就本案上開施用毒品之行為，
    應予依法論科處罰，附此敘明。
四、應適用之法條：
    刑事訴訟法第273條之1第1項、第299條第1項前段、第310條
    之2 、第454 條第1 項，毒品危害防制條例第10條第1 項、
    第2 項、第23條第2 項，刑法第11條前段、第47條第1 項、
    第51條第5 款、第38條第1 項2 款。
中    華    民    國    98    年    4     月    3     日
                        刑事第十庭  法  官  蔡美華
上正本證明與原本無異。
如不服本判決，應於收受送達後10日內向本院提出上訴書狀（應
敘述具體理由並附繕本）。
上訴書狀如未敘述理由，應於上訴期間屆滿後20日內補提理由書
於本院。
                                    書記官  張皇清
中    華    民    國    98    年    4     月    3     日
附錄論罪科刑法條
毒品危害防制條例第10條：
施用第一級毒品者，處 6 月以上 5 年以下有期徒刑。
施用第二級毒品者，處3年以下有期徒刑。


司法院資訊處製作；財團法人民間司法改革基金會備份。
